臺灣高雄地方法院民事判決　　　　　　　95年度訴字第3690號
原　　　告　日內瓦華廈管理委員會
兼法定代理人乙○○
原　　　告　辛○○
　　　　　　庚○○
　　　　　　丙○○
　　　　　　丁○○
　　　　　　甲○○
　　　　　　癸○○
共　　　同　陳慧博律師
訴訟代理人
被　　　告　永信建設股份有限公司
法定代理人　戊○○
被　　　告　義展營造工程股份有限公司
法定代理人　己○○
共　　　同　柯尊仁律師
訴訟代理人　陳妙泉律師
上列當事人間損害賠償事件，經本院於民國96年7 月10日言詞辯
論終結，判決如下：
    主      文
被告義展營造工程股份有限公司應分別給付如附表三編號一至六
所列之原告各如附表三所示之金額及均自民國九十五年十月二十
六日起至清償日止，按年息百分之五計算之利息。
原告其餘之訴駁回。
訴訟費用由被告義展公司負擔百分之十六，原告日內瓦華廈管理
委員會負擔百分之二十九；餘由附表三編號一至六之原告按所示
之比例負擔。
本判決就原告勝訴部分得假執行，但被告如於假執行程序實施前
，以如附表三編號一至六所示之金額為所列之原告預供擔保，得
免為假執行。
原告其餘假執行之聲請駁回。
    事實及理由
一、原告起訴主張：被告義展營造工程股份有成公司 (以下簡稱
    義展公司）承造被告永信建設股份有限公司（以下簡稱永信
    公司）地上15樓地下2 樓之大樓新建工程 (以下簡稱系爭工
    程），惟其因施工不當，致隔鄰之「日內瓦華廈」之公共設
    施受有如附表一編號1 至4 之損害共新臺幣（下同）992,12
    1 元及如附表二編號1 至6 之原告受有附表二所示之損害，
    兩造就此為協商時原先乃合意由高雄市土木技師公會（以下
    簡稱土木公會）之技師鑑定，惟因被告嗣後反悔而由之找高
    雄市結構工程工業技師公會（以下簡稱結構公會）做鑑定，
    且依原告日內瓦華廈管理委員會之章程規定，管理委員會之
    主任委員並無權利代表住戶與被告達成和解，原告亦無授權
    予管委會主委即原告乙○○得發函同意由結構公會為鑑定，
    況且依結構公會之技師所鑑定之損害數量、品名，與原告所
    委請之土木公會謝文川技師所計算者不同，而結構公會之鑑
    定報告有下列缺失：鑑定報告第2 、3 、8 點誤將鑑定標
    的物錯寫為高雄市○○區○○路『122 』號；對於日內瓦
    華廈發生沈陷與傾斜之現象並未提出任何預防措施與建議；
    結構公會所拍攝之損害照片模糊不清，無法真實呈現拍攝
    情形；比照鑑定書內之細部示意圖與照片內容及張數，可
    發現鑑定機關就原告之受害情形避重就輕；結構公會就受
    害戶所為之房屋修繕費用鑑估未包含室內裝潢之拆除及重新
    裝潢之費用；結構公會就受害戶之損害修復費用之鑑估標
    準顯與高雄市建築工程施工損害鄰房鑑定手冊之規定不符等
    ，故本件應以土木公會謝文川技師所計算之損害賠償金額較
    為可採，而如附表二編號1-6 之原告因被告義展公司侵權行
    為之結果導致房屋必須修繕，而其修繕期間分別長達30至40
    天，在此期間必須先就受損之水泥結構加以拆除方能進行修
    復，此必會產生大量之噪音、灰塵，同時有造成傢俱或家人
    損害之虞，以致其等無法住居故須另覓新的住所，因此衍生
    的搬遷費、租屋費及租金之喪失，均為被告侵權行為所導致
    該等原告需行負擔之費用損害，另因損害修復期間所造成之
    嚴重噪音污染及危險業影響居住環境品質而非一般人所能忍
    受，造成原告人格法益之侵害自屬情節重大而應負賠償非財
    產上損害之責，而被告永信公司為該建築物之所有人，其並
    為被告義展公司之母公司，而被告義展公司為實際承造人，
    亦為被告永信公司之使用人，故渠因施工不當致損害鄰房，
    依法自應連帶負責，又公寓大廈之共有及共用部分之清潔、
    維護、修繕及一般改良及其周圍之安全及環境維護事項為管
    理委員會之法定職務範圍，故原告日內瓦華廈管理委員會本
    於公寓大廈管理條例第36條暨第38條之規定向被告請求共有
    部分及共用部分之損害賠償應屬適法，為此爰依民法第184
    條、185 條、189 條、第19 1條第1 項、第195 條第1 項之
    法律關係，求為判決：(一)被告應分別連帶給付原告日內瓦華
    廈管理委員會、乙○○、辛○○及庚○○、丙○○、丁○○
    、甲○○、癸○○各992,121 元、413,556 元、477,937 元
    、358,691 元、317,156 元、361,359 元、462,556 元，暨
    均自起訴狀繕本送達之翌日起至清償日止，按年息5 ％計算
    之利息；(二)願供擔保請准宣告假執行。
二、被告則以：系爭工程係由被告永信公司於民國93年2 月1 日
    交由被告義展公司承攬施作，並約定工程範圍包括全部建物
    之結構體及臨時水電工程，含屋頂突出物、內牆粉刷及磁磚
    等泥作工程，而工程施工期間及驗收後，有關鄰房安全及一
    切糾紛含公共設施損壞、路面維護等均應由被告義展公司負
    責協調與賠償，故被告義展公司為系爭工程之承攬人，依前
    揭承攬契約及民法第189 條規定，就被告義展公司獨立承攬
    、實際施作之工程，縱有加害於原告，被告永信公司對原告
    亦不負損害賠償之責，原告請求被告永信公司應與之負連帶
    賠償之責，依法洵屬無據；另兩造雖曾協調由土木公會鑑定
    損害情形，並經該公會指派朱鑫龍技師及謝忠勳技師前往現
    場執行鑑定，但因原告不予配合，且執意由其自行指定之謝
    文川技師執行鑑定，致使土木公會無法執行鑑定工作，被告
    因撤案白白耗費190, 000元之鑑定費，嗣後兩造於高雄市政
    府工務局3 次協調無法成立後，原告忽於94年12月3 日以日
    內瓦華廈 (覆字)第94001 0號通知已於94年11月21日與被告
    義展公司之代表余振祿達成合意，同意由結構公會辦理鑑定
    會勘，並於同年12月2 日至5 日由該會委派齊振宇技師前往
    會勘鑑定，該結構公會並即依兩造合意於95年l 月12日完成
    （94）高結鑑字第9429號鑑定報告書，詎原告於95年3 月20
    日竟為反悔，指摘高雄市結構工程工業技師公會（94）高結
    師鑑字第9429號之損害及安全鑑定報告書中部分住戶及公設
    的結果數字與當初丈量標示尺寸有出入，惟經被告向該公會
    查詢結果，得知該鑑定報告書之內容皆依當初現況做鑑定之
    結果並無任何出入或錯誤，至於原告起訴另舉「高雄市土木
    技師公會修復費用鑑估之工料分析表、高市工技鑑字第94-l
    08號」作為本件請求損害賠償數額之依據，但原告此舉顯然
    違反兩造先前之協議，且上揭「修復費用鑑估工料分析表」
    並非經由「高雄市土木技師公會」所委派之專業技師所製作
    ，而係原告單方僱用謝文川個人所製作，其內容、項目原告
    雖稱為合理計算卻未舉証以實其說，故無証據能力而不得為
    判決之基礎，至於原告日內瓦華廈管理委員會並非日內瓦華
    廈共有部分之所有權人，所提起之訴訟自屬當事人不適格等
    語置辯，並聲明求為判決駁回原告之訴及假執行之聲請，如
    受不利益之判決，並願供擔保請准免為假執行之宣告。
三、兩造不爭執之事項：
  (一)兩造於94年8 月13日同意「日內瓦華廈」因被告義展公司承
    作系爭工程所受之損壞，委託高雄市土木技師公會之技師進
    行鑑定，惟高雄市土木技師公會於94年9 月23日至26日委託
    派遣之朱鑫龍技師及謝忠勳技師前往現場執行鑑定時，原告
    卻不予同意，後被告則不同意由原告自行委託之謝文川技師
    執行鑑定。
  (二)原告係接受高雄市政府在94年11月18日所舉辦之協調會會議
    結論而於94年12月3 日以日內瓦華廈（覆）字第0940010 號
    同意由高雄市結構工程工業技師公會辦理鑑定會勘，並排定
    94年12月2 日至5 日期間由結構技師公會所委派之齊振宇技
    師進行鑑定會勘。
四、本件經整理並協議簡化爭點後，兩造均同意本件之爭點為：
    (一)原告日內瓦華廈管理委員會可否請求屬全體區分所有權人
    所共有之公共設施部分之損害？(二)本件應以結構公會或土木
    公會鑑定之結果為準？(三)原告請求房屋搬遷費、租屋費用及
    非財產上損害賠償、營業損失有無理由？(四)被告永信公司應
    否負連帶責任？茲就各項爭點審究如次：
  (一)原告日內瓦華廈管理委員會可否請求屬全體區分所有權人所
    共有之公共設施部分之損害？
    1.原告日內瓦華廈管理委員會有無欠缺當事人適格？
      按當事人適格，係指當事人就具體特定之訴訟，得以自己
      之名義為原告或被告，而受為訴訟標的法律關係之本案判
      決之資格而言。故在給付之訴，若原告主張其為訴訟標的
      法律關係之權利主體，他造為訴訟標的法律關係之義務主
      體，其當事人即為適格。至原告是否確為權利人，被告是
      否確為義務人，乃為訴訟標的法律關係之要件是否具備，
      即訴訟實體上有無理由之問題，並非當事人適格之欠缺，
      最高法院93年度台上字第382 號著有判決可資參照。本件
      原告日內瓦華廈管理委員會係起訴主張本於公寓大廈管理
      條例第36條、第38條之規定而以自己之名義為原告向被告
      請求共有部分及共用部分之損害賠償，依上說明，其即係
      以其為該訴訟標的法律關係之權利主體而為主張，原告日
      內瓦華廈管理委員會此部分訴訟自無當事人適格之欠缺，
      至原告是否確為權利人，被告是否確為義務人，乃為訴訟
      標的法律關係之要件是否具備，即訴訟實體上有無理由之
      問題，與其是否為當事人適格即屬無涉，核先敘明。
    2.原告日內瓦華廈管理委員會可否請求屬全體區分所有權人
      所共有之公共設施部分之損害？
      按區分所有：指數人區分一建築物而各有其專有部分，並
      就其共用部分按其應有部分有所有權；共用部分：指公寓
      大廈專有部分以外之其他部分及不屬專有之附屬建築物，
      而供共同使用者；專有部分不得與其所屬建築物共用部分
      之應有部分及其基地所有權或地上權之應有部分分離而為
      移轉或設定負擔；各區分所有權人按其共有之應有部分比
      例，對建築物之共用部分及其基地有使用收益之權；共用
      部分及其相關設施之拆除、重大修繕或改良，應依區分所
      有權人會議之決議為之；公寓大廈管理條例第2 條第2、4
      款、第4 條第2 項、第9 條第1 項、第11條分別定有明文
      ，則依該法條意旨，共用部分之所有權乃歸屬於各區分所
      有權人，其因此之使用、收益自均歸屬於各區分所有權人
      ，且因專有部分不得與共用部分之應有部分分離而為移轉
      或設定負擔，是共用部分之處分權能亦均歸屬於各區分所
      有權人至明，而公寓大廈之管理委員會依照公寓大廈管理
      條例第36條第2 、3 款規定，就公寓大廈之共有及共用部
      分之清潔、維護、修繕及一般改良與周圍之安全、環境維
      護事項雖屬其職務，但此僅表示管理委員會對大樓共有及
      共用部分之日常事務管理事項負有責任與義務，亦即公寓
      大廈之共用部分有關其實體法上之權利及使用、收益、處
      分之權能仍歸屬於各區分所有權人，原告日內瓦華廈管理
      委員會當然不因前揭事務性之規定而成為該大廈共用部分
      之權利人，且原告日內瓦華廈管理委員會亦未表示曾經日
      內瓦華廈各區分所有權人讓與上開共用部分請求損害賠償
      之權利或取得各區分所有權人之授權以主張此權利，其主
      張被告義展公司不當施工而侵害屬日內瓦華廈全體區分所
      有權人所共有之公共設施部分乃係侵害原告日內瓦華廈管
      理委員會之權利而本於侵權行為請求被告賠償如附表一編
      號1 至4 所示之損害云云，與法顯有不合而無理由。
  (二)本件應以結構公會或以土木公會鑑定結果為準？
    原告雖以：依原告日內瓦華廈管理委員會之章程，管理委員
    會之主委無權代表住戶與被告達成和解，原告等人亦無授權
    予管理委員會主委即原告乙○○得發函同意委由結構公會為
    鑑定，且依結構公會之技師所鑑定出之損害數量、品名，與
    原告所委請之土木公會謝文川技師所計算之損害額度不同而
    有諸多缺失云云，然查：
    1.本件兩造有無合意以結構公會為鑑定單位？
      查高雄市政府工務局因被告義展公司施工不當所造成之建
      築物損害乃召開多次協調會，而各該會議紀錄均記載原告
      乙○○為受損戶之代表，且工務局之會議紀錄亦均有寄送
      予出席協調會之日內瓦華廈之住戶，而原告乙○○則於94
      年12月3 日以受損戶代表主委之身分發函予高雄市政府工
      務局及被告表示受損戶代表已與被告義展公司（函文誤載
      為永信公司）之代表余振祿達成協議委由結構公會為鑑定
      乙節，此有高雄市政府工務局94年10月12日、11月9 日、
      11月21日之函文及原告乙○○於94年12月3 日所發之函文
      等件附卷可稽，此核與原告乙○○於96年1 月11日本院審
      理時經告以證人具結之義務後所陳稱：「（被告訴訟代理
      人問：（被告訴代請法官提示被證八即高雄市政府工務局
      94 年11 月21日函文）這是不是你所說的達成協議的內容
      ？）答：是，就是那一次高雄市政府工務局說如果我們不
      同意給結構技師公會鑑定的話，他們還是會把執照發給永
      信，其餘的就要循法律途徑解決，不會再開協調會，所以
      我們就同意給結構技師公會鑑定，但是我們住戶私下的協
      議是還要請謝文川會勘，但是這部分永信或義展表示他們
      已經委交給結構技師公會鑑定，其他叫我們自己處理」等
      語及證人即義展公司代表余振祿證稱：「（原告訴訟代理
      人問：94年11月21日與住戶間協議結果由結構技師公會作
      鑑定，住戶有無要求土木技師公會作會勘？）答：住戶有
      要求但我們是依據工務局的會議記錄執行。（被告訴訟代
      理人問：你們有沒有答應住戶的要求？）答：沒有。」等
      語相符，而本院於95年12月11日開庭時為釐清當初兩造協
      商之真意乃請兩造於96年1 月11日之庭期各自攜同代表出
      庭說明協調之情形，原告於該庭期即主張原告乙○○為其
      等之代表無誤，則以日內瓦華廈之各受災戶乃曾出席協調
      會，且於收受協調會會議紀錄後亦均未曾對「原告乙○○
      為受損戶之代表」乙節表示反對，而原告乙○○亦以受損
      戶之代表名義對外發文表示已與被告之代表余振祿達成協
      議，原告並於本院審理時以原告乙○○為原告之代表而出
      庭證稱上情，原告於與被告洽商損害鑑定事宜時，自已授
      權該管委會主委即原告乙○○為代表無疑，其於言詞辯論
      時忽翻異前詞否認原告乙○○之代表權，原告此部分之主
      張自不足採，至於原告乙○○得以取得代表權乃本於各受
      損戶之明示或默示之同意而與管理委員會之章程無關，且
      日內瓦華廈管理委員會之章程亦無拘束各受損戶以何人為
      代表之權利，且原告乙○○有無參與高雄市政府工務局於
      94年11月18日舉行之協調會亦不影響其代表權，是結構公
      會應為兩造合意之鑑定機關應堪認定。
    2.結構公會鑑定結果是否可採：
      原告雖以結構公會之鑑定報告有諸多缺失云云，惟查：
      鑑定報告第2 、3 、8點誤將鑑定標的物錯寫為高雄市
        三民區○○路『122 』號部分：
        此部分純屬住址之誤載，然原告既不否認結構公會有至
        受損戶之現場為鑑定，此自不影響鑑定報告之可信性。
      對於日內瓦華廈發生沈陷與傾斜之現象並未提出任何預
        防措施與建議部分：
        就測量部分，證人即結構公會齊振宇技師於本院96年1
        月11日審理時證稱：「（被告訴訟代理人問：乙○○表
        示你們做出來的鑑定報告有壹部分損害沒有寫在裡面，
        所量的部分有縮水，數量有差異，這部分請表示意見？
        ）答：我們是根據整個結構系統做傾斜與水準測量，根
        據日內瓦華廈施工前現況的鑑定報告，依據我們的專業
        判斷，該建築物日內瓦華廈的原有結構安全並沒有因為
        被告的施工而改變。所以，我們丈量之後依照我們的專
        業判斷，認為有些部分並不屬於應該由被告負損害賠償
        。」等語無訛，足見結構公會為鑑定時已為必要之測量
        並參考原有之結構安全而判斷損害，而結構公會既然僅
        受委託判斷損害範圍且認為結構安全並無受影響，其鑑
        定報告未提出沈陷、傾斜之預防措施與建議，亦難謂其
        就損害部分所為之鑑定有缺失，況且原告所提出之土木
        公會之鑑定結果亦無對此提出明確之預防措施或建議，
        故原告以此爭執結構公會之鑑定報告不可採而土木公會
        之鑑定報告可採云云並無理由。
      結構公會所拍攝之損害照片模糊不清，無法真實呈現拍
        攝情形部分：
        本件結構公會之齊振宇技師既然已至現場丈量並根據全
        部結構系統作傾斜與水準測量後始依其專業為判斷，自
        應以其判斷為準，至於照片僅係輔助功能而無法取代技
        師於現場之觀察，原告執此爭執鑑定報告之可信性亦無
        足採。
      比照鑑定書內之細部示意圖與照片內容及張數，可發現
        鑑定機關就原告之受害情形避重就輕部分：
        照片為輔助功能而無法取代技師於現場之觀察已如前述
        ，且依原告於訴訟中提出之照片無法得知為何時所拍攝
        ，自難以之與鑑定機關於鑑定時拍攝之照片為比較，是
        原告此部分爭執亦無理由。
      結構公會就受害戶所為之房屋修繕費用鑑估未包含室內
        裝潢之拆除及重新裝潢之費用：
        此部分原告於結構公會齊振宇技師在本院審理出庭接受
        詢問時並未提出質疑，其嗣後再為質疑已無足採，且結
        構公會於鑑定報告中既然無顯示需拆除室內裝潢之部分
        ，其本無需將拆除及重新裝潢之費用列入，而證人即結
        構公會齊振宇技師於本院審理時亦證稱：「（原告訴訟
        代理人問：土木技師第四項有估一個地坪粉刷，但這是
        結構技師公會沒有估到，為何會有這種不同？）答：地
        坪部分是屬於水泥粉刷，報告紀錄是屬於非結構性的損
        害，是因為材料本身的特性，會有水份蒸發，以及水泥
        分子本身因為時間經過所造成的現象，所以我們認定非
        結構性損害。」等語綦詳，故結構公會之鑑定顯已將結
        構性及時間性因素加以綜合考量，而非就此部分為刻意
        之疏漏。
      結構公會就受害戶之損害修復費用之鑑估標準顯與高雄
        市建築工程施工損害鄰房鑑定手冊之規定不符部分：
        兩造既無合意鑑估標準應以高雄市建築工程施工損害鄰
        房鑑定手冊為依據，且該手冊亦僅為原則性規定，而結
        構公會鑑定時已綜合其判斷與市場價格乙節，亦經證人
        齊振宇於本院審理時證稱：「（被告訴訟代理人問：金
        額如何計算？）答：依據我們判斷出來的數量及高雄市
        政府建築物損害鄰房鑑定手冊上面所列的單價，如果手
        冊上沒有列的就依據我們的專業知識及市場上的價格作
        評估。」等語綦詳，故原告此部分爭執亦不足採。
    綜上，兩造於前已合意由結構公會為鑑定機關，且結構公會
    之齊振宇技師亦已至現場為丈量，並根據全部結構系統作傾
    斜與水準測量後始依其專業為判斷，經綜合其判斷與市場價
    格後計算損害賠償價額，故本件自應以結構公會之鑑定結果
    為判斷之標準。
  (三)原告請求房屋搬遷費、租屋費用及非財產上損害賠償、營業
    損失有無理由？
    1.房屋搬遷費與租屋費用部分：
      查本件就附表二編號1 至6 等7 位原告之住宅依結構公會
      鑑定結果之「現有房屋修繕費用鑑估表」所示之損害修復
      方式為油漆一底二度、牆貼補磁磚、防水水泥粉刷、地坪
      貼補磁磚、樓梯階梯磁磚、水管漏水、門框分離、線板分
      離修復乙節，有該鑑估表附卷可稽，則依上開所示之修復
      方式觀之，系爭各專有部分自尚未達必須搬遷始能修復之
      程度，故原告此部分請求房屋搬遷費及租屋費用應無理由
      。
    2.營業損失部分：
      原告癸○○主張其店面原本出租予他人每月租金250,000
      元，因房屋修繕需35日導致承租人有2 個月不願承租云云
      ，惟證人即承租人壬○○於本院96年4 月2 日審理時證稱
      ：「（原告訴訟代理人問：是否記得租期從何時開始？）
      答：94年年初。（問：原告訴訟代理人租期多久？）答：
      三年。‧‧‧（被告訴訟代理人問：現在公司是否還設在
      該處？）答：是。‧‧‧（法官問：承租一、二樓是否都
      作為辦公之用？）答：是。（法官問：聘雇幾位職員？）
      答：目前2 位，一位設計師，一位是業務助理。‧‧‧（
      法官問：公司現在租約還是繼續？）答：是。」等語，則
      以承租人迄今仍持續承租原告癸○○之房屋而不受影響，
      即難謂原告癸○○受有何營業損失，而證人亦無表示若有
      修繕即不願承租之語，故原告請求此部分營業損失尚屬無
      據。
    3.非財產上損害賠償部分：
      原告雖以損害修復期間所造成之嚴重噪音污染及危險，業
      影響居住環境品質而非一般人所能忍受，致造成原告人格
      法益之侵害自屬情節重大而應賠償非財產上損害云云，惟
      原告主張非財產上損害賠償之原因事實係損害修復之行為
      ，但原告迄今尚未提出業就受損房屋部分已為損害修復工
      程之證明，亦即原告所主張之侵權行為原因事實（即損害
      修復之行為）尚未發生，自難認原告於此已受有損害，況
      且損害修復行為本身並無違法性可言，縱有實施亦與侵權
      行為之不法要件不合，再者該損害修復方式為油漆一底二
      度、牆貼補磁磚、防水水泥粉刷、地坪貼補磁磚、樓梯階
      梯磁磚、水管漏水、門框分離、線板分離修復乙節已如前
      述，衡諸此部分之修復方式均僅止於粉刷或貼補磁磚等無
      需大規模搬動傢俱或淨空始能施作之情事，實難認已達侵
      害人格法益情節重大之程度，故原告此部分主張亦無理由
      。
  (四)被告永信公司應否與被告義展公司負連帶責任？
    按承攬人為承攬事項，加害於第三人者，定作人除於定作或
    指示有過失外，不負賠償之義務；民法第191 條第1 項所謂
    設置有欠缺，係指土地上之建築物或其他工作物，於建造之
    初即存有瑕疪而言，所謂保管有欠缺，係指於建造後未善為
    保管，致其物發生瑕疪而言，最高法院18年上字第2010號、
    50年台上字第1464號著有判例可資參照。又民法第189 條係
    以定作人不負損害賠償責任為原則，於定作或指示有過失時
    例外負賠償責任，此與同法第188 條僱用人以連帶負責為原
    則之過失推定規定不同，故依民法第189 條主張定作人應負
    賠償責任者，自應就定作人之定作或指示有過失負舉證之責
    。原告雖以：被告永信公司應連帶負民法第189 條、第191
    條之定作人及工作物所有人之侵權行為責任云云，但原告就
    被告永信公司於定作或指示有何過失乙節自始即無舉證，且
    被告永信公司亦提出其與被告義展公司之工程合約以資證明
    其於定作或指示並無過失且應由被告義展公司自負其責等情
    ，故原告主張被告永信公司應連帶負定作人侵權行為之責尚
    屬無據，又參諸前揭判例意旨，民法第191 條工作物所有人
    侵權行為責任之所謂設置有欠缺，係指土地上之建築物或其
    他工作物，於建造之初即存有瑕疪而言，所謂保管有欠缺，
    係指於建造後未善為保管，致其物發生瑕疪而言，而原告主
    張被告義展公司係因施工不當而侵害其權利，則施工不當顯
    係於建物興建中因施工行為所發生之侵害，而與建築物在建
    造之初即有瑕疵，或建造後未善為保管所生之瑕疵而造成損
    害之此一要件不符，故原告以此請求被告永信公司應負民法
    第191 條之連帶責任亦有未洽。
五、綜上所述，本件被告義展公司因施工不當所造成之損害為何
    ，兩造係合意以結構公會為鑑定機關，而結構公會之鑑定報
    告並無不可採信之缺失自得作為判斷損失之依據，而本件侵
    權行為人為被告義展公司，至於被告永信公司雖為定作人，
    但原告既無法舉證證明其於定作或指示有何過失，且原告房
    屋所受之損害亦非因建築物在建造之初即有瑕疵或建造後未
    善為保管所生之瑕疵所造成，被告永信公司自無庸負定作人
    或工作物所有人之連帶侵權責任，至於原告日內瓦華廈管理
    委員會因非日內瓦華廈如附表一編號1 至4 之公共設施之區
    分所有權人，亦未得全體區分所有權人讓與損害賠償請求權
    或得其全體授權以主張權利，其主張被告就該公共設施部分
    應對管理委員會為賠償亦無依據，從而原告乙○○、辛○○
    、庚○○、丙○○、丁○○、甲○○、癸○○基於侵權行為
    法律關係請求被告義展公司賠償如附表三編號1 至6 所示之
    損害及自起訴狀繕本送達之翌日即95年10月26日起至清償日
    止，按年息5 ％計算之法定遲延利息為有理由，應予准許，
    其逾此範圍外之請求則屬無據，應予駁回。
六、本件原告勝訴部分，其所命給付金額未逾500,000 元，依民
    事訴訟法第389 條第1 項第5 款之規定，應依職權宣告假執
    行，又被告陳明願供擔保，請准宣告免為假執行，經核亦無
    不合，爰亦酌定相當之擔保金額准許之。至原告敗訴部分，
    其假執行之聲請即失所附，應予駁回。
七、本件事證已臻明確，兩造其餘攻擊防禦方法及舉證，本院審
    酌後認對於判決結果均無影響，不再一一贅述，附此敘明。
八、結論：本件原告之訴為一部有理由，一部無理由，依民事訴
    訟法第79條、第85條第1 項但書、第389 條第1 項第5 款、
    第392 條第2 項，判決如主文。
中　　華　　民　　國　　96　　年　　7 　　月　　24　　日
          民事第四庭    審判長法　官  黃宏欽
                              法  官  古振暉
                              法  官  黃宣撫
以上證明與原本無異。
如不服本判決，應於判決送達後20日內向本院提出上訴狀並表明
上訴理由，如於本判決宣示後送達前提起上訴者，應判決送達後
10日內補提上訴理由書（須附繕本）。
中　　華　　民　　國　　96　　年　　7 　　月　　24　　日
                              書記官  王美玲
附表一：原告主張之日內瓦華廈公設損害賠償金額計算表（單位
：新臺幣元）：
┌──┬─────────────────┬──────┐
│編號│      住戶地址                    │損害金額    │
├──┼─────────────────┼──────┤
│1   │寶興路112之12～15號屋頂公設損害賠 │284,795     │
│    │償費用                            │            │
├──┼─────────────────┼──────┤
│2   │寶興路112之12～15號地下室損害賠償 │492,656     │
│    │費用                              │            │
├──┼─────────────────┼──────┤
│3   │寶興路112之12號樓梯間部分損害賠償 │143,311     │
│    │費用                              │            │
├──┼─────────────────┼──────┤
│4   │寶興路112之15號樓梯間部分損害賠償 │71,359      │
│    │費用                              │            │
├──┴─────────────────┼──────┤
│合計                                    │＄992,121   │
└────────────────────┴──────┘
附表二：原告主張之日內瓦華廈受損戶損害賠償金額計算表（單
位：新臺幣元）：
┌─┬────┬─────────┬────┬───┬────┬───┬───┬────┐
│編│原告    │地址              │房屋損  │搬遷費│租屋費  │精神損│營業  │合計    │
│號│        │                  │害費用  │（B） │用（C） │失賠償│損失  │（A-E） │
│  │        │                  │（A）   │      │        │（D） │（E） │        │
├─┼────┼─────────┼────┼───┼────┼───┼───┼────┤
│1 │乙○○  │高雄市○○區○○路│143,556 │50,000│120,000 │100,00│0     │413,556 │
│  │        │112-12號4樓之3    │        │      │        │0     │      │        │
├─┼────┼─────────┼────┼───┼────┼───┼───┼────┤
│2 │辛○○  │高雄市○○區○○路│77,937  │60,000│240,000 │100,00│0     │477,937 │
│  │庚○○  │112-12號3樓之3    │        │      │        │0     │      │        │
├─┼────┼─────────┼────┼───┼────┼───┼───┼────┤
│3 │丙○○  │高雄市○○區○○路│92,627  │50,000│90,000  │100,00│0     │358,691 │
│  │        │112-12號7樓之3    │        │      │        │0     │      │        │
├─┼────┼─────────┼────┼───┼────┼───┼───┼────┤
│4 │丁○○  │高雄市○○區○○路│62,156  │50,000│105,000 │100,00│0     │317,156 │
│  │        │112-15號1,2樓     │        │      │        │0     │      │        │
├─┼────┼─────────┼────┼───┼────┼───┼───┼────┤
│5 │甲○○  │高雄市○○區○○路│106,359 │50,000│105,000 │100,00│0     │361,359 │
│  │        │112-12號3樓之1    │        │      │        │0     │      │        │
├─┼────┼─────────┼────┼───┼────┼───┼───┼────┤
│6 │癸○○  │高雄市○○區○○路│107,556 │100,00│105,000 │100,00│50,000│462,556 │
│  │        │112-14號1-2樓     │        │      │        │0     │      │        │
└─┴────┴─────────┴────┴───┴────┴───┴───┴────┘
附表三：住戶可獲之賠償（單位：新臺幣元）：
┌─┬────┬─────────┬────┬────┐
│編│原告    │地址              │房屋損  │訴訟費用│
│號│        │                  │害費用  │分擔比例│
├─┼────┼─────────┼────┼────┤
│1 │乙○○  │高雄市○○區○○路│89,406  │百分之十│
│  │        │112-12號4樓之3    │        │        │
├─┼────┼─────────┼────┼────┤
│2 │辛○○  │高雄市○○區○○路│77,937  │百分之十│
│  │庚○○  │112-12號3樓之3    │        │二      │
├─┼────┼─────────┼────┼────┤
│3 │丙○○  │高雄市○○區○○路│92,627  │百分之八│
│  │        │112-12號7樓之3    │        │        │
├─┼────┼─────────┼────┼────┤
│4 │丁○○  │高雄市○○區○○路│55,738  │百分之八│
│  │        │112-15號1,2樓     │        │        │
├─┼────┼─────────┼────┼────┤
│5 │甲○○  │高雄市○○區○○路│106,359 │百分之七│
│  │        │112-12號3樓之1    │        │        │
├─┼────┼─────────┼────┼────┤
│6 │癸○○  │高雄市○○區○○路│107,556 │百分之十│
│  │        │112-14號1-2樓     │        │        │
└─┴────┴─────────┴────┴────┘
